【裁判字號】    99,抗,455
【裁判日期】    990331
【裁判案由】    假處分
【裁判全文】
臺灣高等法院民事裁定                   99年度抗字第455號
抗  告  人  乙○○
代  理  人  郭學廉律師
抗告人因與相對人甲○○間假處分事件，對於中華民國99年3月
10日臺灣臺北地方法院99年度裁全字第726號所為裁定提起抗告
，本院裁定如下：
    主  文
抗告及緊急處置之聲請均駁回。
抗告訴訟費用由抗告人負擔。
    理  由
一、按，於爭執之法律關係，為防止發生重大之損害或避免急迫
    之危險或有其他相類之情形而有必要時，得聲請為定暫時狀
    態之假處分。除別有規定外，關於假處分之規定，於定暫時
    狀態之處分準用之，民事訴訟法第538條第1項、538條之4分
    別定有明文。民國92年2月7日修正之民事訴訟法第538條 立
    法理由第5 項「定暫時狀態之處分，往往係預為實現本案請
    求之內容，對當事人之權益影響甚鉅，為期法院能正確判斷
    有無處分之必要，爰明定法院為裁定前，應使兩造當事人有
    陳述意見之機會。惟法院如認先使當事人陳述意見，有難達
    定暫時狀態之目的而不適當者，即得逕為裁定。」。本件抗
    告人聲請假處分，請求禁止相對人就坐落台北市○○區○○
    里○○路360號1樓、2樓房地（下稱系爭房地）為移轉、抵
    押、出租或其他處分行為，依常理，若相對人知悉抗告人該
    之請求，有可能將系爭房地為處分，本院認若使相對人有陳
    述意見之機會，有難達定暫時狀態之目的而不適當，爰逕為
    裁定，合先敘明。
二、抗告人聲請及抗告意旨略以：兩造母親廖寅文於76年3月26
    日，以其自有資金向前手張素華及賴清松購入系爭房地。廖
    寅文係實質上之所有權人，廖寅文於購置時，向兩造言明，
    土地及一樓房屋信託登記在相對人名下，二樓房屋信託登記
    在抗告人名下，母親在世時，委託抗告人以母親名義出租系
    爭房地，收益歸母親所有，俟母親百年後再行分配，且兩造
    母親目前仍健在。系爭房地登記為相對人名下時，相對人年
    僅二十餘歲，猶在學期間仍須母親扶養，何來資金購屋？相
    對人於未獲母親同意前，自命為系爭房地之所有權人，向原
    承租人主張其有收取租金之權，或主張前由母親出面簽訂之
    租賃契約對其不生效力，要求重訂租約。抗告人受母親委任
    ，數年來一直負責對外代理母親處理系爭房地之出租、收租
    及將租金交付母親養老之事務。相對人之行為，違反借名登
    記之真意及指示，有侵害廖寅文及抗告人對系爭房地之處分
    權、代理權，足認本件確有爭執系爭房地之管理、收益及處
    分權究屬何者之繼續性法律關係存在，亦有定暫時狀態之必
    要，所爭執之法律關係得以本案訴訟確定前得暫時實現爭執
    之權利，為此願供擔保以代釋明之不足。並聲明求為廢棄原
    裁定，抗告人願供擔保，禁止相對人就系爭房地為移轉、抵
    押、出租或其他處分行為，相對人不得向原承租戶主張收取
    租金或重訂租約之行為，法院為准許裁定前，應為一為期7
    日如前述聲明之緊急處置等語。
三、民事訴訟法第538條第1項規定所謂於爭執之法律關係，係指
    兩造當事人間有某種法律上之爭執存在，權利義務之主體應
    為兩造當事人。抗告人主張登記於相對人名下之系爭房地實
    質上之所有權人為兩造之母親廖寅文，僅借名登記為相對人
    名義，則債權債務關係應係存在於廖寅文與相對人之間。雖
    抗告人主張系爭房地之出租係廖寅文委託其處理，但依抗告
    人提出之房屋租賃契約所示，出租人為廖寅文並非抗告人，
    且未於租賃契約中表明由抗告人代理之意旨；另依抗告人提
    出相對人寄發予承租戶之存證信函所載，相對人係認抗告人
    假冒廖寅文名義出租；益證認抗告人從未提出廖寅文委託其
    處理系爭房地出租事宜之證據，抗告人主張其代理權受有侵
    害，自難採信。抗告人既未主張自己為系爭房地之所有權人
    ，亦未舉證證明其受真正所有權人委任管理系爭房地，難認
    抗告人對系爭房地有任何權利存在。抗告人對系爭房地既無
    法律上之權利存在，兩造間自無可能就系爭房地有爭執之法
    律關係存在。按，關於假處分之規定，於爭執之法律關係，
    有定暫時狀態之必要者，準用之。所謂有定暫時狀態之必要
    者，係指因避免重大之損失或為防急迫之強暴等情事，有就
    爭執之法律關係，定暫時狀態之必要者而言。此必要之情事
    即為假處分之原因，應由聲請假處分之人提出相當證據以釋
    明之，苟不能釋明此種情事之存在，自無就爭執之法律關係
    定暫時狀態之必要。本件抗告人既未就兩造間有爭執之法律
    關係存在為釋明，而系爭房地於土地及建物登記謄本上登記
    為相對人所有，登記有絕對之效力，相對人本於所有權人之
    身分通知房客訂立租約，難認有何不當。抗告人未釋明假處
    分之原因，原法院駁回抗告人之聲請，即無不當。抗告人執
    詞指摘原裁定不當，求予廢棄，為無理由，應予駁回。另，
    抗告人聲請在裁定前為緊急處置，但抗告人既未釋明假處分
    之原因，本院自無可能為緊急處置，抗告人該部分請求，於
    法無據，應併駁回。
四、據上論結，本件抗告為無理由，裁定如主文。
中    華    民    國    99    年     3    月    31    日
                    民事第二庭
                        審判長法  官  吳謙仁
                              法  官  李瓊蔭
                              法  官  蘇瑞華
正本係照原本作成。
本裁定除以適用法規顯有錯誤為理由外，不得再抗告。如提起再
抗告，應於收受後10日內委任律師為代理人向本院提出再抗告狀
。並繳納再抗告費新台幣１千元。
中    華    民    國    99    年    4     月    1     日
                              書記官  賴以真

司法院資訊處製作；財團法人民間司法改革基金會備份。
